臺灣高等法院民事裁定                 100年度抗字第1774號
抗  告  人  黃琴芬
            黃耀經
            黃耀志
            黃瑞芬
            黃婧庭
上列抗告人因與相對人黃琮翔間聲明異議事件，對於中華民國
100年11月4日臺灣桃園地方法院100年度執事聲更字第11號裁定
，提起抗告，本院裁定如下：
    主  文
抗告駁回。
抗告費用新台幣一千元由抗告人連帶負擔。
    理  由
一、相對人以原法院99年度司拍字第354號准許拍賣抵押物裁定
    為執行名義，聲請原法院以99年司執字第72528號強制執行
    事件准予執行拍賣抗告人所有經設定抵押權登記之土地即坐
    落桃園縣平鎮市○○段1133地號土地(重劃前為平鎮市○鎮
    段132之1、132之91、138、138之2、138之6、13 8之7、138
    之8、138之9、138之10、139之1、139之6、139之11、142之
    1、142之3、142之4地號)。原法院司法事務官於民國99年12
    月15日以相對人經命補正後，仍未能依強制執行法第6條第1
    項第5款之規定提出債權證明文件為由，裁定駁回其聲請，
    相對人聲明異議，亦經原法院於100年2月11日以100年度執
    事聲字第4號裁定（下稱第4號裁定）駁回其異議，相對人不
    服，提出抗告。嗣經本院於100年5月31日以100年度抗字第
    561號（下稱第561號）廢棄原法院第4號裁定，原法院遂於
    100年11月4日以100年度執事更字第11號裁定，廢棄原法院
    司法事務官前揭第72528號裁定，由原法院司法事務官另為
    適當之處理。抗告人不服，提起本件抗告。
二、原裁定意旨略以：相對人已提出拍賣抵押物裁定及確定證明
    書正本、支票影本、切結書影本、他項權利證明書正本、土
    地登記聲請書影本、抵押權設定契約書影本、登記清冊影本
    、土地登記謄本及臺灣土地銀行支票兌現紀錄影本等證明文
    件為憑，足見相對人係以其對債務人黃金輝之借款債權新台
    幣（下同）1,000萬元為系爭抵押權所擔保之債權，上開文
    件應可為債權證明文件，核與強制執行法第6條第1項第5款
    之規定相符，執行法院自應依法進行強制執行程序，爰廢棄
    原法院司法事務官所為駁回強制執行聲請之處分。
三、本件抗告意旨略以：相對人前於97年12月4日曾請代書劉伶
    絹向財政部臺灣省北區國稅局中壢稽徵所（下稱北區國稅局
    中壢稽徵所）申請被繼承人黃金輝之遺產稅應扣除上開債務
    ，遭到駁回，故被繼承人黃金輝之遺產稅清單中並無該筆債
    務，相對人聲請拍賣抵押物，於法不合，爰請求廢棄原裁定
    云云。
四、按債權人以法院許可拍賣抵押物之裁定為執行名義，聲請強
    制執行者，應提出債權及抵押權之證明文件及裁定正本。強
    制執行法第6條第1項第5款定有明文。而所稱證明文件，並
    無限制其證明方法，如能證明其債權存在，無論書證、人證
    或類此之證明方法均得為之，執行法院就此僅為形式上之審
    查，至債權是否確實存在，應由對於此項法律關係有爭執之
    人，另行訴訟解決之。查相對人主張系爭抵押權所擔保之債
    權，為其對被繼承人黃金輝之借款債權1,000萬元，且該債
    權已屆清償期而未受清償，而執原法院第354號拍賣抵押物
    裁定為執行名義，聲請對抗告人強制執行等情，有拍賣抵押
    物裁定及確定證明書正本、支票影本、切結書影本、他項權
    利證明書正本、土地登記聲請書影本、抵押權設定契約書影
    本、登記清冊影本、土地登記謄本建物登記謄本、活期儲蓄
    存款取款憑條、存摺類取款憑條、臺灣土地銀行支票兌現紀
    錄影本為證（見系爭第72528號執行卷9至27頁93至139頁、
    原法院第4號卷10至17頁），已足認相對人已提出債權及抵
    押權之證明文件，證明上開抵押權所擔保之債權存在，原法
    院就上開證物為形式審查後，認該抵押權所擔保之債權存在
    ，而廢棄原法院司法事務官駁回相對人強制執行聲請之處分
    ，並無不合。抗告人雖主張黃金輝之遺產稅清單中並無該筆
    債務存在，業經北區國稅局中壢稽徵所認定云云，然此係系
    爭抵押權所擔保之債權是否確實存在之實體上爭執事項，抗
    告人應另循民事訴訟程序解決之，尚非執行法院審查開始強
    制執行之要件時，所得審理之範疇。是本件抗告意旨指摘原
    裁定不當，求予廢棄，為無理由，應予駁回。
五、據上論結，本件抗告為無理由，爰裁定如主文。
中    華    民    國   100    年    12    月    21    日
                  民事第十六庭
                        審判長法  官  王聖惠
                              法  官  傅中樂
                              法  官  呂淑玲
正本係照原本作成。
本裁定除以適用法規顯有錯誤為理由外，不得再抗告。如提起再
抗告，應於收受後10日內委任律師為代理人向本院提出再抗告狀
。並繳納再抗告費新台幣１千元。
中    華    民    國   100    年    12    月    22    日
                              書記官  明祖全